【裁判字號】    98,交抗,1044
【裁判日期】    981015
【裁判案由】    聲明異議
【裁判全文】
臺灣高等法院臺中分院刑事裁定        98年度交抗字第1044號
抗  告  人
即受處分人  甲○○
上列抗告人因違反道路交通管理處罰條例聲明異議案件，不服臺
灣南投地方法院中華民國98年9月4日所為裁定（98年度審交聲字
第1044號）提起抗告，本院裁定如下：
    主  文
抗告駁回。
    理  由
一、原處分意旨略以：異議人即受處分人甲○○（下稱異議人）
    於民國（下同）98年3月24日12時57分許，駕駛車牌號碼RB-
    7316號自小客車，行經南投縣南投市○○路、芳美路口，因
    「駕車行經有燈光號誌管制之交岔路口闖紅燈」之違規，經
    南投縣政府警察局交通隊（下稱原舉發機關）員警製填投警
    交字第J00000000號舉發違反道路交通管理事件通知單逕行
    舉發，異議人固於期限內提出申訴，然經原處分機關函請原
    舉發機關調查結果仍認違規屬實，原處分機關即依據違反道
    路交通管理處罰條例第53條第1項規定，於98年7月22日以投
    監四字第裁65-J00000000號裁決書裁處罰鍰新臺幣（下同）
    2700元，並依同條例第63條第1項記違規點數3點，限於98年
    8月21日前繳納云云。
二、聲明異議意旨略以：案發當時號誌是黃燈，伊所駕駛之RB-
    7316號自小客車已超越停止線，若停止則會擋住綠燈方向行
    進的車子，故一定得往前行駛，伊無闖紅燈之故意與行為，
    為此爰聲明異議，請求撤銷原處分云云。
三、原裁定意旨略以：(一)當行車管制號誌中圓形黃燈亮起時，
    尚未進入交岔路口之車輛及行人應儘可能不超越停止線或進
    入路口，於圓形紅燈亮起時，更不得超越停止線或進入路口
    ，否則即屬行經有燈光號誌管制之交岔路口闖紅燈之違規行
    為。又按人民違反法律上之義務而應受行政罰之行為，法律
    無特別規定時，雖不以出於故意為必要，仍須以過失為其責
    任條件，但應受行政罰之行為，僅須違反禁止規定或作為義
    務，而不以發生損害或危險為其要件者，推定為有過失，於
    行為人不能舉證證明自己無過失時，即應受處罰，司法院大
    法官會議釋字第275號解釋意旨闡述甚明，且該解釋所揭櫫
    之「違反行政法上義務之行為非出於故意或過失者，不予處
    罰」之概念，換言之，即過失違反行政法上義務之行為仍應
    處罰之概念，亦為嗣後制定之行政罰法第7條第1項明文規定
    在案。況異議人既自承已知號誌轉為黃燈，理應知悉隨後紅
    色燈號即將顯示、屆時將失去通行路權，自應斟酌是否得於
    紅燈亮起前完全通過交岔路口，以決定是否繼續向前行駛或
    停等紅燈，異議人捨此不為，於黃燈時仍貿然繼續向前行駛
    ，致通過停止線時號誌已轉換為紅燈，其有過失甚明，依前
    揭司法院大法官會議釋字第275號解釋意旨及行政罰法第7條
    第1項規定，自無從解免其違反道路交通管理處罰條例第53
    條之過咎。況依卷附之違規照片，異議人所駕駛之自小客車
    左右兩側並無車輛通行，且如異議人當時立即停止時，並不
    妨礙左右兩側通行之車輛，顯與異議人所辯「若停止則會擋
    住綠燈方向行進的車子」之說詞不同，所辯與實情不符，無
    非臨訟卸責之詞，不足採信。(二)系爭車輛於上開時、地有
    「駕車行經有燈光號誌管制之交岔路口闖紅燈」之違規行為
    ，除有南投縣政府警察局投警交字第J00000000號舉發違反
    道路交通管理事件通知單1紙附卷可稽外，並有違規照片2張
    在卷可參，且異議人於陳述書中自承「車才剛到路口，而馬
    上轉變紅燈」，本人並無闖紅燈之意圖與行為，因車身已過
    等待線，不得不行車通過紅燈，並非本人已知是紅燈而闖云
    云，足認異議人於前揭時、地確有「駕車行經有燈光號誌管
    制之交岔路口闖紅燈」之違規行為。(三)原處分機關依道路
    交通管理處罰條例第53條第1項之規定，裁處異議人罰鍰2,
    700元，並依同條例第63條第1條第3款記違規點數3點，於法
    有據，自無不當。本件異議為無理由，應予駁回云云。
四、抗告意旨略以：抗告人前所言均屬事實，非卸責之詞。本人
    行駛中有速度之車子沒預警的被拍照也可驗出是幾秒中被照
    ，有強定罪之嫌，另請求重新檢查照相機器是否正常云云。
五、按汽車駕駛人，行經有燈光號誌管制之交岔路口闖紅燈者，
    處1800元以上5400元以下罰鍰，道路交通管理處罰條例第53
    條第1項定有明文。又汽車駕駛人有第53條之情形者，除依
    原條款處罰鍰外，並予記違規點數3點，道路交通管理處罰
    條例第63條第1項第3款亦有明定。復按圓形黃燈用以警告車
    輛駕駛人及行人，表示紅色燈號即將顯示，屆時將失去通行
    路權，在行車速限為每小時50公里以下之路段，應顯示3秒
    ，另車輛面對圓形紅燈表示禁止通行，不得超越停止線或進
    入路口，再設於有號誌之交岔路口、白色、寬30至40公分、
    依遵行方向之路面寬度劃設之白色橫向標線，為停止線，用
    以指示行駛車輛遇行車管制號誌中紅燈亮起或箭頭綠燈熄滅
    時停止之界限，道路交通標誌標線號誌設置規則第206條第1
    項第4款、第5款、第170條第1項、第2項、第231條第1項定
    有明文；另汽車行駛至交岔路口，其行進、轉彎應遵守燈光
    號誌或交通指揮人員之指揮，道路交通安全規則第102條第1
    項第1款定有明文。經查：抗告人即受處分人（下稱受處分
    人）於98年3月24日12時57分許駕駛車牌RB-7316號自小客車
    ，行經南投縣南投市○○路、芳美路口處時，因啟動埋設於
    該路口停止線前路面之感應式線圈闖紅燈暨測速照相設備自
    動採證闖紅燈，而為南投縣政府警察局交通隊製單逕行舉發
    之「駕車行經有燈光號誌管制之交岔路口闖紅燈」之事實，
    有南投縣政府警察局投警交字第J00000000號舉發違反道路
    交通管理事件通知單、南投縣政府警察局98年5月14日投警
    交字第0980018559號書函各1份及現場採證照片2張等附卷可
    稽。至受處分人雖一再否認有闖紅燈之事實，惟本件業據南
    投縣政府警察局以98年5月14日投警交字第0980018559號書
    函稱：「(一)案據感應線圈偵測闖紅燈照相儀器拍攝相片顯示
    ，台端所駕車牌RB-7316號自小客車於98年3月24日12時57分
    許，行經本轄南投市○○路、芳美路口，號誌轉換為紅燈已
    達1.1秒時，仍以時速37公理通過內側車道（第1車道）闖越
    該路口。本局依據2次個別違規之第1章採證相片第2排左方
    顯示車道為1Y41（即行駛於第1車道為違規車輛）、第2排右
    方顯示RO11（即該路口轉換紅燈已達1.1秒）及第2章採證相
    片右下方處顯示速度為V＝37（即當時以37公里行速通過路
    口）之感應數據認定違規事實。(二)另就『闖紅燈』違規認定
    ，依據交通部82年4月22日交路（82）字第009811號函釋：
    有繪設路口範圍者：車輛無視於紅燈警示，有穿越路口之意
    圖，而車身已伸入路口範圍亦視同闖紅燈；若僅伸越停止線
    而未達路口範圍者，則視為不遵守標線指示。暨交通部67年
    5月18日交路（67）字第05341號函釋：劃設有停止線而又有
    燈光號誌兩種設施之交岔路口應自停止線起算。其違規事實
    明確，爰予舉發並無違誤。」等情，且有現場採證照片2張
    在卷可稽，而觀諸該採證照片顯示，受處分人駕駛之上開自
    小客車通過南投縣南投市○○路、芳美路口處之停止線時，
    設於該路口停止線前路面之行車管制號誌已亮起圓形紅燈，
    詎受處分人竟未依規定停車，猶繼續向前行進，益見受處分
    人應有闖紅燈之事實無疑。另內政部警政署雖於97年1月17
    日，以警署交字第0970021265號通報全國各警察機關，即日
    起暫停使用感應式線圈測速照相儀器（舉發闖紅燈例外），
    俟檢定、檢校管理機制建立後，再行研議使用。上開函示雖
    認該採證設備之感應線圈及照相設備經裝設後，終日承受難
    以計數之過往車輛輾壓及日曬雨淋，難謂其測速裝置無因震
    動或潮濕、日曬而受影響之可能，惟仍肯定該感應式線圈測
    速照相儀器舉發闖紅燈之功能，亦即其測速縱有誤差，仍無
    礙於其認定車輛進入停止線時間點判斷之正確性（本院97年
    度交抗字第1443號刑事裁定參照），是本件舉發機關以埋設
    於上開路口停止線前路面之感應式線圈闖紅燈暨測速照相設
    備自動採證受處分人之闖紅燈行為，並非不可採。受處分人
    請求重新檢查該照相機器是否正常，核無必要。綜上，本件
    受處分人之違規事實明確，原處分機關依道路交通管理處罰
    條例第53條第1項之規定，裁處受處分人罰鍰2,700元，並依
    同條例第63條第1條第3款記違規點數3點云云，於法並無不
    合。原裁定予以維持，並駁回受處分人之聲明異議，核無違
    誤。受處分人抗告意旨徒憑己見，執以指摘原裁定不當，並
    無理由，應予駁回。
六、據上論結，應依道路交通案件處理辦法第26條、刑事訴訟法
    第412條，裁定如主文。
中    華    民    國    98    年    10    月    15    日
            刑事第八庭  審判長法  官  羅  得  村
                              法  官  簡  源  希
                              法  官  劉  榮  服
以上正本證明與原本無異。
不得再抗告。
                              書記官  江  玉  萍
中    華    民    國    98    年    10    月    15    日


司法院資訊處製作；財團法人民間司法改革基金會備份。
